【裁判字號】    99,訴,238
【裁判日期】    990927
【裁判案由】    毒品危害防制條例
【裁判全文】
臺灣宜蘭地方法院刑事判決               99年度訴字第238號
公  訴  人  臺灣宜蘭地方法院檢察署檢察官
被      告  甲○○
上列被告因違反毒品危害防制條例案件，經檢察官提起公訴（99
年度毒偵字第152號），本院判決如下：
    主  文
甲○○施用第一級毒品，累犯，處有期徒刑捌月。
    犯罪事實
一、甲○○前因施用毒品案件，先後2次經送觀察、勒戒後，均
    認無繼續施用毒品之傾向，分別由臺灣宜蘭地方法院檢察署
    檢察官以87年度偵字第3765號及88年度毒偵字第411號、89
    年度毒偵字第723號為不起訴處分確定。又因詐欺罪，經本
    院以97年度宜簡字第213號判決處有期徒刑3月，經減刑為有
    期徒刑1月15日確定，於民國97年7月15日易科罰金執行完畢
    。詎仍不知悛悔，復基於施用第一級毒品之犯意，於98年12
    月29日為警採尿時回溯26小時內之某時許，在不詳地點，施
    用第一級毒品海洛因1次。嗣於98年12月29日14時30分許，
    在宜蘭縣頭城鎮○○路○段協天路口為警攔查，經其同意後
    採驗尿液，結果呈鴉片類嗎啡陽性反應，始悉上情。
二、案經宜蘭縣政府警察局礁溪分局報告臺灣宜蘭地方法院檢察
    署檢察官偵查起訴。
    理  由
甲、證據能力方面：
    按被告以外之人於審判外之陳述，雖不符前4條之規定，而
    經當事人於審判程序同意作為證據，法院審酌該言詞陳述或
    書面陳述作成時之情況，認為適當者，亦得為證據，刑事訴
    訟法第159條之5第1項定有明文。本件以下所引被告以外之
    人於審判外之書面或言詞陳述，被告於審判程序均同意作為
    證據，本院審酌上開書面及言詞陳述作成時之情況，認適宜
    作為證據使用，均有證據能力，合先敘明。
乙、實體方面：
一、訊據被告甲○○固不否認：(一)警察於98年12月29日所採集之
    T0000000號尿液經檢驗結果，呈嗎啡陽性反應。(二)警察於98
    年12月29日採集伊之尿液後，有於採尿瓶上黏上封條等節，
    惟矢口否認施用第一級海洛因犯行，辯稱：伊沒有施用第一
    級毒品海洛因，伊是服用國安感冒糖漿。警察封尿液的時候
    伊沒有看到，伊認為是警察把伊的尿液調包云云。惟查：
  (一)警察於98年12月29日經被告同意後所採集之被告尿液，送請
    慈濟大學濫用藥物檢驗中心，以氣相層析質譜分析法（GC/M
    S）檢驗結果，係呈鴉片類嗎啡陽性反應，有宜蘭縣政府警
    察局礁溪分局毒品犯罪嫌疑人尿液採驗作業管制紀錄及慈濟
    大學濫用藥物檢驗中心檢驗總表附卷可參（見偵卷第6、7頁
    ）。而慈濟大學濫用藥物檢驗中心之檢驗方式係以EIA酵素
    免疫分析法初步檢驗，再以精密之GC/MS氣相層析/質譜儀法
    確認結果，而氣相層析/質譜儀法乃目前就藥物篩檢結果必
    須進一步確認時所最常採用之確認方法，因此在良好的操作
    條件之下，以氣相層析質譜儀作藥物及其代謝物之定性及定
    量分析，幾乎不會有偽陽性反應。是被告尿液送驗既係採氣
    相層析質譜分析法進行確認，已足排除其因服用藥物導致呈
    毒品偽陽性反應之可能，則上開檢驗報告自可採認。再按海
    洛因經注射或吸入人體後，約百分之80於24小時內自尿中排
    出，一般而言，尿液中能否驗出嗎啡陽性反應與其投與量、
    投與途徑、採尿時間、個人體質及檢測方法之靈敏度有關，
    國外曾有文獻報導注射六毫克之海洛因鹽酸鹽，其代謝物嗎
    啡之平均可檢出時限約為26小時，亦有行政院衛生署藥物食
    品檢驗局於81年9月8日以藥檢壹字第8114885號函附卷可稽
    （見本院卷第36、37頁）。因此，被告尿液鑑驗結果，既呈
    鴉片類嗎啡陽性反應，顯見被告於98年12月29日經警採尿前
    回溯26小時內之某時許，有施用第一級毒品海洛因之行為，
    足以認定。
  (二)被告雖以前詞置辯，並提出國安感冒糖漿1罐為證。然：
  1.警察於98年12月29日所採集之T0000000號尿液，經送法務部
    調查局鑑定DNA之結果為：「二、抽驗尿液1瓶（瓶身編號：
    T0000000甲瓶）及註明為『甲○○』唾液，其檢出之粒線體
    DNA序列均相同，研判很有可能（機率99.7％以上）來自同
    一人或其同母系血緣關係之人。」等情，有法務部調查局DN
    A鑑識實驗室99年8月24日調科肆字第09900364630號鑑定書
    及其附件在卷可稽（見本院卷第23-25頁），顯見上開尿液
    係被告之尿液無誤。被告辯稱：警察封尿液的時候伊沒有看
    到，伊認為是警察把伊的尿液調包云云，諉不足取。
  2.就服用市售之國安感冒糖漿後，尿液是否會檢出鴉片類嗎啡
    陽性反應一事，經函詢行政院衛生署管制藥品管理局結果，
    該局函覆稱：「『國安感冒糖漿』內不含可待因及麻黃成
    分，服用後之尿液經篩檢及確認試驗均不會檢出嗎啡陽性反
    應。」乙節，有該局94年3月9日管檢字第0940002104號函文
    附卷可考（見偵卷第36-37頁），足徵被告尿液檢驗結果呈
    鴉片類嗎啡陽性反應，係施用第一級毒品海洛因所致，並非
    係因服用國安感冒糖漿所致。被告辯稱：沒有施用第一級毒
    品海洛因云云，殊難採信。
  (三)綜上所查，被告所辯，均不足採信。本件事證明確，被告施
    用第一級毒品犯行，足以認定。
二、按海洛因係屬第一級毒品，毒品危害防制條例第2條第2項第
    1款定有明文，故核被告所為，係犯毒品危害防制條例第10
    條第1項之施用第一級毒品罪。被告非法持有第一級毒品海
    洛因之低度行為，已為其進而施用之高度行為所吸收，不復
    另論。查被告有如犯罪事實欄所載執行完畢之前科紀錄，有
    臺灣高等法院被告前案紀錄表可稽，其於執行完畢後5年之
    內，故意再犯本件有期徒刑以上之罪，係屬累犯，應依刑法
    第47條第1項之規定加重其刑。爰審酌被告之犯罪動機、目
    的、手段，及曾因施用毒品案件，經2次觀察、勒戒後，仍
    再犯本件之罪，顯見其戒癮之意志力甚為薄弱，且犯後又否
    認犯行，毫無悔意，惟被告尚不曾因毒品案件，經法院判刑
    確定等一切情狀，量處如主文所示之刑，以資懲儆。至公訴
    人雖具體求處有期徒刑9月，惟本院審酌前情，認量處如主
    文所示之刑為適當，附此敘明。
據上論斷，應依刑事訴訟法第299條第1項前段，毒品危害防制條
例第10條第1項，刑法第11條前段、第47條第1項，判決如主文。
本案經檢察官劉惟宗到庭執行職務。
中    華    民    國    99    年    9     月    27    日
                  刑事第三庭  審判長法  官  黃永勝
                                    法  官  謝佩玲
                                    法  官  陳映佐
以上正本證明與原本無異
如不服本判決應於收受本判決後10日內向本院提出上訴書狀，並
應敘述具體理由。若未敘述理由者，應於上訴期間屆滿後20日內
向本院補提理由書狀（均須按他造當事人之人數附繕本）「切勿
逕送上級法院」。
                                    書記官  翁靜儀
中    華    民    國    99    年    9     月    28    日
附錄法條：
毒品危害防制條例第10條第1項：
施用第一級毒品者，處6月以上5年以下有期徒刑。

司法院資訊處製作；財團法人民間司法改革基金會備份。
